臺灣彰化地方法院民事判決　96年度訴字第100號
原　　　告　甲○○
訴訟代理人　柯開運律師
被　　　告　乙○○
兼訴訟代理　丙○○
人
上列當事人間請求侵權行為損害賠償等事件，本院於民國九十六
年八月九日言詞辯論終結，茲判決如下：
    主  文
被告乙○○或被告丙○○應給付原告新臺幣參拾萬伍仟柒佰肆拾
玖元，及自民國九十六年一月二十七日起至清償日止，按年息百
分之五計算之利息。如其中一被告已為給付，另一被告於其給付
範圍內則免除給付責任。
原告其餘之訴駁回。
訴訟費用新臺幣肆萬參仟柒佰元由被告負擔千分之三八二，即負
擔新臺幣壹萬陸仟陸佰玖拾參元，餘由原告負擔。
本判決原告勝訴部分得假執行。
原告其餘假執行之聲請駁回。
    事實及理由
一、原告起訴主張：
（一）原告所有坐落彰化縣彰化市○○段阿夷小段五一－三九、
      五三－三地號土地及地上建物同小段二三五七建號，即門
      牌號碼彰化縣彰化市○○路○段四０六號三層樓房，與被
      告丙○○、乙○○父子共有坐落彰化縣彰化市○○段阿夷
      小段五三地號，及被告乙○○所有該地上建物同小段建號
      五三一五號，即門牌號碼彰化縣彰化市○○路○段四一二
      號四層樓房相毗鄰，被告乙○○委託被告丙○○於民國九
      十五年七月間，在該址四層樓房之頂樓增建第五層，未經
      原告同意，竟將鷹架越界搭設於原告上開房屋之第四層增
      建鐵皮屋頂上，致原告之建物發生損害，除已將原告之第
      四層增建鐵皮屋水槽阻塞之外，尚造成增建鐵皮屋頂隔熱
      板破損、鋼橫樑掉落，水泥灌漿溢入原告之三樓頂、第四
      樓增建鐵皮屋內，經原告對被告二人口頭聲明如不處理，
      將聲請建管機關下令停工，被告丙○○為求緩兵之計，乃
      於九十五年八月十日與原告訂立協議書約定：（一）被告
      丙○○於九十五年八月十四日起（如下雨天不能施工者，
      順延至可以施工之日起），僱工將原告之上開鐵皮屋及房
      屋損害情形，全部修繕回復原狀，直至原告滿意為止（比
      照原告未被毀損之鐵皮屋之外觀，被告丙○○並應負責修
      繕至原告之鐵皮屋水槽、排水管全部暢通為止）。（二）
      被告丙○○如未於上開日期履行修繕義務，願依照原告所
      請廠商估價之修繕費用額，以現款賠償原告，由原告僱請
      廠商修繕回復原狀。惟被告迄今仍未為條繕。
（二）按土地所有人經營工業及行使其他之權利，應注意防免鄰
      地之損害；土地所有人開掘土地或為建築時，不得因此使
      鄰地之地基動搖或發生危險，或使鄰地之工作物受其損害
      ；因故意或過失，不法侵害他人之權利者，負損害賠償責
      任。違反保護他人之法律，致生損害於他人者，負賠償責
      任；負損害賠償責任者，除法律另有規定或契約另有訂定
      外，應回復他方損害發生前之原狀。因回復原狀而應給付
      金錢者，自損害發生時起，加給利息。第一項情形債權人
      得請求支付回復原狀所必要之費用，以代回復原狀，民法
      第七百七十四條、第七百九十四條、第一百八十四條、第
      二百十三條分別定有明文。
（三）原告整棟房屋之結構極為堅固，從無滲水現象，惟自從被
      告二人在其等上開建物增建第五層之後，即發生滲水現象
      ，又被告二人為增加其房屋之一樓使用面積起見，未經原
      告同意，擅自在原告之房屋一牆壁打洞，以特殊方法使其
      樓梯附著於原告之房屋一樓牆壁，致使原告整棟房屋於下
      雨時，滲水情形極為嚴重，造成原告所有之上開房屋受損
      。嗣被告丙○○與原告訂立協議書後，竟不履行協議條件
      ，原告乃於九十五年十二月二十七日寄發彰化中庄仔郵局
      第六八號存證信函通知於文到五日內賠償原告新臺幣（下
      同）八十萬元（多退少補），以便原告僱工修復。詎料被
      告丙○○於九十五年十二月二十八日收到該存證信函後，
      仍置之不理。為此原告依據協議書約定及侵權行為之法律
      關係，請求被告二人賠償上開修繕費用。並聲明：(1)被告
      丙○○或乙○○應給付原告八十萬元，及自起訴狀繕本送
      達翌日起至清償日止，按年息百分之五計算之利息。如有
      一人給付，另一人則免給付。(2)願供擔保請准宣告假執行
      。
（四）對被告答辯之陳述：被告丙○○只要作表面的處理，但下
      雨天漏水嚴重，所以不讓他先行修理。又伊住在隔壁，有
      看到被告乙○○現場指揮施工，但沒有證據可以證明。
二、被告則以：
（一）被告丙○○願意幫忙修理，如果還有漏水願意負責修到好
      ，但原告不讓伊修理。又原告一樓牆壁滲水的情形，可能
      是房屋老舊的關係，因其施工時有遮掩排水管，排水管阻
      塞不是伊造成的，伊雖有將釘子釘在原告房子的牆壁上來
      固定板模，但不承認有損害到原告的房子；簽協議書是因
      蓋房子當中，有弄髒原告的房子，要幫原告清理而已等語
      置辯。
（二）蓋房子的時候都是由被告丙○○去委託建築師來畫圖蓋房
      子，現場都是由被告丙○○指揮蓋房子，被告乙○○並沒
      有指揮現場蓋房子的事宜等語
（三）並聲明：原告之訴駁回。
三、兩造不爭執事項：
（一）坐落彰化縣彰化市○○段阿夷小段五一－三九、五三－三
      地號土地及地上建物同小段二三五七建號，即門牌號碼彰
      化縣彰化市○○路○段四０六號三層樓房為原告所有。
（二）坐落彰化縣彰化市○○段阿夷小段五三地號土地為被告丙
      ○○、乙○○共有，其上建物即同小段建號五三一五號，
      門牌號碼彰化縣彰化市○○路○段四一二號四層樓房為被
      告乙○○所有，並與原告上開建物相毗鄰。
（三）被告於九十五年八月間，在上址四層樓房之頂樓增建第五
      層，未經原告同意，將鷹架越界搭設於原告上開房屋之第
      四層增建鐵皮屋頂上，並於一樓建造樓梯時，以板模釘在
      原告之牆壁施工。
（四）被告丙○○有於九十五年八月十日與原告簽訂協議書，同
      意修繕原告上開房屋屋頂之損害。
四、兩造爭執事項：
（一）原告之上開房屋受損是否為被告所造成。
（二）原告上開房屋之受損是由被告丙○○造成，或由被告丙○
      ○及乙○○共同造成。
五、得心證之理由：
（一）原告主張其所有坐落彰化縣彰化市○○段阿夷小段五一－
      三九、五三－三地號土地及地上建物同小段二三五七建號
　    ，即門牌號碼彰化縣彰化市○○路○段四０六號三層樓房
      ，與被告丙○○、乙○○父子共有坐落彰化縣彰化市○○
      段阿夷小段五三地號，及被告乙○○所有該地上建物同小
      段建號五三一五號，即門牌號碼彰化縣彰化市○○路○段
      四一二號四層樓房相毗鄰，被告於九十五年七月間，在該
      址四層樓房之頂樓增建第五層，未經原告同意，將鷹架越
      界搭設於原告上開房屋之第四層增建鐵皮屋頂上。又被告
      為增加其房屋之一樓使用面積起見，未經原告同意，擅自
      在原告之房屋一樓牆壁打洞，以板模釘在原告牆壁施工之
      方式，建造一樓樓梯，被告丙○○乃於九十五年八月十日
      與原告簽訂協議書，同意修繕原告上開房屋之損害之事實
      ，業據其提出土地及建物謄本、協議書等件為證，並為被
      告所不爭執，堪信原告此部分之主張為真實。
（二）原告主張其所有上開房屋之損害是被告二人所造成等語。
      被告則以只有被告丙○○委請建築師畫圖並指揮蓋房子，
      被告乙○○並沒有指揮現場蓋房子的事宜，勿庸負責賠償
      等語置辯。惟按土地所有人開掘土地或為建築時，不得因
      此使鄰地之地基動搖或發生危險，或使鄰地之工作物受其
      損害，民法第七百九十四條定有明文，此係保護他人維持
      社會公共利益之規定，定作人違反此項規定者，應推定其
      於定作或指示有過失，上訴人台灣銀行固非建築設計之專
      家，而係委由蔡某承攬設計，惟定作人依法令負有為特定
      事項之義務，而使他人代為該事項時，定作人就該他人之
      過失或不適當之履行，仍應負其全責，不得因該他人之代
      為履行而免其義務，最高法院著有七十二年度台上字第二
      二二五號判決。經查，原告雖無從證明被告乙○○有指揮
　　　蓋系爭房屋之事宜，然被告丙○○、乙○○為坐落彰化縣
  　　彰化市○○段阿夷小段五三地號土地之共有人，又在上開
　    土地上之建物即同小段建號五三一五號，門牌號碼彰化縣
      彰化市○○路○段四一二號四層樓房為被告乙○○所有，
      而於九十五年七月間在上開四層樓房搭建第五層，並為增
      加第一層之使用面積，未經原告同意，擅自在原告之房屋
      第四層鐵皮屋頂搭設鷹架，並於一樓牆壁打洞，以板模釘
      在原告牆壁施工之方式，建造一樓樓梯，此為被告丙○○
      、乙○○所不爭執。則被告乙○○縱從未指揮現場蓋房子
      之事宜，然其委託其父即被告丙○○處理，其乃為定作人
      ，依前揭法條及最高法院判決意旨觀之，其乃應依前揭法
      條與被告丙○○負不真正連帶損害賠償之責。是被告等前
      揭所辯，要無可採。
（三）原告再主張其所有上開房屋因被告之行為，致受有第四層
      增建鐵皮屋水槽阻塞，增建鐵皮屋頂隔熱板破損、鋼橫樑
      掉落，水泥灌漿溢入原告之三樓頂、第四樓增建鐵皮屋內
      ，一樓牆壁龜裂滲水等損害。被告則以原告一樓牆壁滲水
      的情形，可能是房屋老舊的關係，因其施工時有遮掩排水
      管，排水管阻塞不是伊造成的，伊雖有將釘子釘在原告房
      子的牆壁上來固定板模，但不承認有損害到原告的房子等
      語置辯。經查：１、原告主張其第四層增建鐵皮屋水槽阻
      塞部分，經本院會同臺灣省建築師公會派員到場履勘鑑定
      ，有本院勘驗筆錄附卷可按，並經該公會實地對原告之上
      開樓房第三樓屋頂三支落水管灌水試驗，其三支落水管均
      通順落水，其鑑定結果，並無阻塞現象，有該公會九十六
      年五月二日九六台建師鑑（九六０一四）字第四八八－四
      號函送之鑑定報告書附卷可稽，是原告主張此部分受有損
      害，即屬無據。２、一樓漏水及龜裂部分：一樓部分確有
      漏水及龜裂，業經本院會同臺灣省建築師公會派員到場履
      勘鑑定明確，有本院勘驗筆錄及上開臺灣省建築師公會鑑
      定報告書在卷可按。被告雖辯稱可能是房屋老舊的關係所
      造成等語。然業經原告陳稱在被告尚未施工前，原告上開
      房屋之結構極為堅固，從無滲水現象，自從被告在其等上
      開建物增建第五層，並在第一層樓牆壁打洞之後，即發生
      滲水現象等語。又被告丙○○亦自陳：伊有將釘子釘在原
      告房子的牆壁上來固定板模等語。按板模每一片均有相當
      之重量，要附著於牆壁並支撐將來灌漿（混泥土漿），非
      是以一般鐵釘可將板模釘在牆壁上即可施工，須以特殊之
      方式，如以在牆上打洞埋入鐵筋之方式，方得將板模固定
      於壁上。且被告乙○○所有之上開房屋第一層，為增加其
      房屋之使用面積，而以上開方式施工，致兩造之房屋幾乎
      相連在一起，業經本院到場勘驗明確。則被告丙○○以上
      開方法使被告乙○○之上開房屋牆壁幾乎相連於原告之牆
      壁，當會造成原告一樓牆壁產生龜裂現象無誤，被告丙○
      ○前開所辯，原告一樓牆壁龜裂非其造成，即無可採。３
      、增建鐵皮屋頂隔熱板破損、鋼橫樑掉落部分：業據原告
      提出損害之照片附卷可稽，且經本院會同臺灣省建築師公
      會派員到場履勘鑑定明確，有本院勘驗筆錄及上開臺灣省
      建築師公會九十六年七月二十三日九六台建師鑑（九六０
      一四）字第四八八－六號函送之鑑定報告書在卷可按。並
      由原告提出之照片觀之，被告於施工時確有將鷹架搭設於
      原告房屋第四層增建之鐵皮屋頂上，且被告丙○○因上開
      損害亦與原告達成協議，並於九十五年八月十日簽訂協議
      書，有該協議書附卷可憑，是被告丙○○辯稱原告未有損
      失，亦無可採。
（四）原告因被告之行為致受有上開損失，則其得請求之金額計
      算如下：
  １、一樓漏水及龜裂部分：經本院送請臺灣省建築師公會鑑定
      其修復費用，總計二十一萬六千零二十二元，有該公會九
      十六年五月二日九六台建師鑑（九六０一四）字第四八八
      －四號函送之鑑定報告書附卷可稽，被告對上開修復費用
      之價額並不爭執，然原告則認為價額偏低。惟查，本件委
      請臺灣省建築師公會鑑定，係由原告指定，且原告亦未能
      提出該公會之鑑定有何不實之處，是原告主張該公會鑑定
      之修復價額偏低，容有誤會。且該公會係依據九十二年二
      月臺灣省建築師公會鑑定委員會編印之「建築鑑定實務探
      討專輯」為鑑定基礎，並到場實地勘測，再依其修補之方
      式加以鑑定估測修復價額，有上開鑑定報告書可憑，故本
      院認該公會上開預估修復價額應屬洽當，則原告請求修復
      費用，僅於此範圍內應予准許。
  ２、增建鐵皮屋頂隔熱板破損、鋼橫樑掉落部分：經本院送請
      臺灣省建築師公會鑑定其修復費用，總計八萬九千七百二
      十七元，有該公會九十六年七月二十三日九六台建師鑑（
      九六０一四）字第四八八－六號函送之鑑定報告書附卷可
      稽，兩造對於上開預估之修復價額，亦均不爭執，堪認為
      上開鑑定可採，則原告請求修復費用，於此範圍內應予准
      許。
  ３、前二項損害修復之費用，總計三十萬五千七百四十九元（
      216022+89727=305749）。
六、從而，原告基於民法七百九十四條、一百八十四條之法律關
    係，請求被告乙○○或被告丙○○應給付原告三十萬五千七
    百四十九元，及自起訴狀繕本送達之翌日即九十六年一月二
    十七日起至清償日止，按年息百分之五計算之利息。如其中
　　一被告已為給付，另一被告則免除給付責任，為有理由，應
　  予准許；逾此部分請求，則無理由，應予駁回。
七、按重疊的訴之合併，訴訟標的雖有數項，惟僅有單一之聲明
    ，法院應就所主張之數項標的逐一審判，如其中一項請求為
    有理由，即可為原告勝訴之判決，就他項標的無須更為審判
    ；法院如就數項標的同時判決，則為法所不許。最高法院七
    十一年度台上字第二三八八號、八十八年度台上字第一一二
    七號、九十年度台上字第一六一０號裁判見解亦同，可資參
    酌。本件原告主張被告有損害其房屋，為有理由，業如上述
    ，則原告以被告丙○○與其簽訂協議書為由，主張履行協議
    書之事由，即無庸再為論述，併此敘明。
八、按所命給付之金額或價額未逾五十萬元之判決，法院應依職
    權宣告假執行，民事訴訟法第三百八十九條第一項第五款定
    有明文。本件原告陳明願供擔保，聲請宣告假執行，惟關於
    原告勝訴部分，因未逾五十萬元，應依職權宣告假執行，原
    告此部分之聲請即無必要。至於原告敗訴部分，其假執行之
    聲請，則失所附麗，應予駁回。
據上論結，原告之訴為一部有理由，一部無理由，依民事訴訟法
第七十九條、第八十五條第一項前段、第三百八十九條第一項第
五款，判決如主文。
中　　華　　民　　國　　96　　年　 　8　　月　　23　　日
                  民事第二庭    法　官　陳秋錦
以上正本係照原本作成。
如對判決上訴，應於判決送達後20日內向本院提出上訴狀。
中　　華　　民　　國　　96　　年　　 8　　月　　23　　日
                      　　　    書記官　王惠嬌
